臺灣臺北地方法院民事判決　八十九年重訴字第一五九五號
　　原　　　告　廖佩君原名廖.
　　被　　　告　甲○○
右當事人間，請求損害賠償事件，本院判決如左：
    主    文
被告應給付原告新台幣貳拾萬元，及自民國八十八年一月七日起至清償日止，按年息
百分之五計算之利息。
原告其餘之訴駁回。
訴訟費用由被告負擔五十分之一，餘由原告負擔。
本判決第一項於原告以新台幣陸萬柒仟元供擔保後，得假執行。但被告如於假執行程
序實施前，以新台幣貳拾萬元預供擔保，得免為假執行。
原告其餘假執行之聲請駁回。
    事    實
甲、原告方面：
一、聲明：
（一）被告應給付原告新台幣（下同）壹仟萬元正，並自訴狀繕本送達翌日起至清償
      日止，按年息百分之五計算之利息。
（二）原告願供擔保，請准宣告假執行。
二、陳述：
（一）緣本件被告於民國八十三年間，受原告委託代為調查及協助催討互助會欠款事
      宜，不料被告竟存心不良，與訴外人黃淑美共同恐嚇原告，自八十三年四月起
      至八十五年十二月底，經常動手毆打原告，致原告心生畏懼，陸續交付被告計
      壹仟陸佰萬元。原告因錢財已被榨取殆盡，且負債累累，欲報警處理，被告恐
      惹上官司，乃開立二張本票合計壹仟陸佰萬元交予原告，表示作為原告遭受被
      告恐嚇財物之賠償，並央求原告不要張揚。詎此乃被告緩兵之計，於交付本票
      後，隨即逃匿無蹤，遍尋無著，經原告鍥而不捨尋覓，於八十六年九月二十五
      日下午六時許，始探得被告住處，乃前往催討，被告竟基於傷害之故意，毆打
      原告遍體鱗傷。
（二）被告自八十三年四月起至八十五年十二月底，除恐嚇原告之生命安全外，並經
      常動手毆打原告，時間長達二年半之久，不僅使原告長期處於恐懼之中，身體
      及精神上之痛苦，更是苦不堪言。尤其八十六年九月二十五日被告傷害原告，
      致原告左上、下眼皮瘀傷，左上臂表淺撕裂傷及眼球，左胸部，腰椎，臀部等
      處挫傷，醫治之過程苦不堪言，原告飽受身體上及精神上之折磨，實難以言喻
      。至今每當憶起，猶輾轉難眠，甚而經常作惡夢，夢魘始終揮之不去，目前仍
      須借助心理治療。按民法第一百九十五條規定：「不法侵害他人身體、健康、
      名譽或自由者，被害人雖非財產上之損害，亦得請求賠償相當之金額」，原告
      因被告之行為，長期精神之恐懼及身體之傷害，所遭受之痛苦甚鉅，依上開規
      定原告只就被告之傷害行為，請求被告賠償精神慰撫金壹仟萬元。
（三）原告於提起附帶民事訴訟請求損害賠償時，原請求被告應給付原告貳仟陸佰萬
      元，因其中壹仟陸佰萬元部分係因被告恐嚇取財之行為所受損害，故請求被告
      賠償該款項，惟此部分被告之犯行雖經台灣高等法院刑事庭改判被告有期徒刑
      壹年確定在案，然本件鈞院刑事庭於移送時，僅就被告傷害部分論罪科刑，故
      原告撤回恐嚇取財壹仟陸佰萬元部分之請求，並更正訴之聲明為被告應給付原
      告壹仟萬元，為此提起本件訴訟。
三、證據：提出戶籍謄本、診斷證明書、畢業證書、公司執照、營利事業登記證等件
    影本為證。
乙、被告方面：
一、聲明：
（一）原告之訴駁回。
（二）被告願供擔保，請准免為假執行。
二、陳述：
（一）被告涉嫌傷害案件，已經鈞院及台灣高等法院判決確定，被告確曾於八十六年
      九月間打傷原告。原告雖提出驗傷單三張，然被告僅打傷原告一次，原告所以
      提出三張驗傷單，顯是欲混淆視聽而已。鈞院刑事庭前於刑事案件審理中，亦
      查知兩造間原係情侶關係，乃因彼此吵嘴才會打傷原告，故刑事判決表明「被
      告自始坦承傷害犯行不諱，態度良好，及其素行、犯罪動機、目的、手段、智
      識程度等一切情狀，量處有期徒刑三月，並諭知易科罰金之標準」，是被告確
      坦承有傷害犯行，並坦然接受法律之制裁，敬請鈞院酌輕裁量。
（二）被告僅高中學歷，現今又仍在監執行中，實無資力負擔鉅額之賠償金。另原告
      雖係實踐大學畢業，但其所提供之公司執照中所載負責人為「廖英如」而非原
      告，故原告是否為該公司之負責人，非無疑問。又原告善於誇大其詞，此從被
      告僅有一次傷害行為卻提出三張驗傷單，即可得證，原告告訴被告恐嚇取財一
      千六百萬元，於傷害案件中又請求千萬元之精神慰撫金，亦不足信。
丙、本院依職權調閱台灣高等法院八十八年度上易字第二六八三號刑事判決、八十九
    年度上易字第三０四六號刑事判決全卷卷宗，並向台灣高等法院檢察署查詢被告
    在監執行情形。
    理    由
一、原告起訴主張被告於八十三年間，受原告委託代為調查及協助催討互助會欠款，
    不料被告竟存心不良，自八十三年四月起至八十五年十二月底，經常動手毆打原
    告，致原告心生畏懼，陸續交付被告計壹仟陸佰萬元。原告因錢財已被榨取殆盡
    ，且負債累累，欲報警處理，被告恐惹上官司，乃開立二張本票合計壹仟陸佰萬
    元交予原告，表示作為原告遭受恐嚇財物之賠償，並央求原告不要張揚。詎被告
    於交付本票後，隨即逃匿無蹤，遍尋無著，經原告鍥而不捨尋覓，於八十六年九
    月二十五日下午六時許，始探得被告住處，乃前往催討，被告竟基於傷害之故意
    ，毆打原告遍體鱗傷，致原告受有左上、下眼皮瘀傷、左上臂表淺撕裂傷、左眼
    球結膜下出血及左眼臉挫傷、左側胸部、腰椎、臀部挫傷、左手肘挫傷併淺層撕
    裂傷等傷害，原告飽受身體上及精神上之折磨，實難以言喻。爰依民法第一百九
    十五條之規定，就被告傷害之行為請求賠償精神慰撫金壹仟萬元等情。
二、被告則以其傷害原告之案件，已經本院及台灣高等法院判決確定，被告確曾於八
    十六年九月間打傷原告。原告雖提出驗傷單三張，然被告僅打傷原告一次，原告
    提出三張驗傷單，顯是欲混淆視聽而已。又被告僅高中學歷，現今又仍在監執行
    中，實無資力負擔鉅額之賠償金。另原告雖係實踐大學畢業，但其所提供之公司
    執照中所載負責人為「廖英如」而非原告，故原告是否為該公司之負責人，非無
    疑問。又原告善於誇大其詞，此從被告僅有一次傷害行為卻提出三張驗傷單，即
    可得證，原告告訴被告恐嚇取財一千六百萬元，於傷害案件中又請求千萬元之精
    神慰撫金，亦不足信等語，資為抗辯。
三、經查：
（一）原告主張被告於八十六年九月二十五日下午六時許，基於傷害之故意，毆打原
      告，致原告受有左上、下眼皮瘀傷、左上臂表淺撕裂傷、左眼球結膜下出血、
      左眼臉挫傷、左側胸部、腰椎、臀部挫傷、左手肘挫傷併淺層撕裂傷等傷害，
      業據原告提出診斷證明書三紙為證，並為被告所不爭執，而被告因前述傷害行
      為，經刑事判決有期徒刑三月確定在案，亦經本院調閱台灣高等法院八十九年
      度上易字第三０四六號刑事判決卷宗核閱屬實，則原告此部分之主張應可採信
      。
（二）原告另主張被告自八十三年四月起至八十五年十二月底，經常動手毆打原告，
      致原告心生畏懼云云。惟查，按當事人主張有利於己之事實，就其事實有舉證
      之責任，民事訴訟法第二百七十七條定有明文，本件原告雖提出西園醫院八十
      六年九月二十七日出具之診斷證明書、建生診所八十六年九月三十日出具之診
      斷證明書及台北市立和平醫院八十六年十月二日出具之診斷證明書各一紙為證
      ，然細核三張診斷證明書內容以觀，除診斷日期接近外，其診斷症狀率皆為左
      眼部挫傷（瘀血）、左手肘（臂）挫傷，足見被告辯稱上開三紙診斷證明書乃
      同一傷害行為所致，尚非無據。原告既未舉證證明被告自八十三年四月起至八
      十五年十二月底，有經常動手毆打原告之事實，則其上開主張，即屬不可採。
四、按因故意或過失，不法侵害他人之權利者，負損害賠償責任，民法第一百八十四
    條第一項前段定有明文。而不法侵害他人之身體、健康、名譽或自由者，被害人
    雖非財產上之損害，亦得請求賠償相當之金額；其名譽被侵害者，並得請求為回
    復名譽之適當處分，民法第一百九十五條第一項復有明文。本件被告故意傷害原
    告之身體，致原告受有傷害，原告依民法第一百九十五條第一項、第一百八十四
    條第一項規定請求被告賠償精神慰撫金，固屬有據，然被告抗辯請求數額過高，
    本院審酌因被告之傷害行為，致原告受有左上、下眼皮瘀傷、左上臂撕裂傷、左
    眼球結膜下出血及左眼臉挫傷、左側胸部、腰椎、臀部挫傷、左手肘挫傷併淺層
    撕裂傷等傷害，其傷害非輕；而被告係高中學歷，現今仍在監執行中，已據其陳
    明，並有台灣高等法院檢察署刑案紀錄檢覆表在卷可稽，原告則係大學畢業，經
    營服飾業，有學校畢業證書、公司執照、營利事業登記證等件影本等可稽；再兩
    造原為男女親密朋友關係，已據被告述明，原告亦不爭執，則兩造因感情及金錢
    問題致生本件糾葛等一切情狀，認原告請求以貳拾萬元為適當，超過部分為無據
    ，不能准許。從而，原告請求被告賠償精神慰撫金貳拾萬元，及自起訴繕本送達
    翌日起（八十八年一月七日）至清償日止，按週年利率百分之五計算之利息，為
    有理由，應予准許，逾此部之請求為無據，應予駁回。
五、兩造陳明願供擔保，聲請宣告假執行或免為假執行，經核原告勝訴部分，合於法
    律規定，爰分別酌定相當之擔保金額宣告之；原告其餘假執行之聲請，因訴之駁
    回而失所依據，不予准許。
六、本件事證已臻明確，兩造其餘攻擊防禦方法及舉證，經核於判決結果無影響，爰
    不再一一論述，附此敘明。
七、結論：本件原告之訴，為一部有理由，一部無理由，依民事訴訟法第七十九條但
    書、第三百九十條第二項、第三百九十二條，判決如主文。
中　　　華　　　民　　　國　　九十一　　年　　　四　　　月　　十一　　日
                                        民事第六庭審判長法  官   鄭純惠
                                                        法  官   黃明發
                                                        法  官   林孟皇
右為正本，係照原本作成。
如對本判決上訴，須於判決送達後廿日內向本院提出上訴狀
中　　　華　　　民　　　國　　九十一　　年　　　四　　　月　　十一　　日
　　　　　　　　　　　　　　　　　　　　　　　　　　　法院書記官　劉寶鈴
